【裁判字號】    98,台上,3289
【裁判日期】    980611
【裁判案由】    違反毒品危害防制條例
【裁判全文】
最高法院刑事判決            九十八年度台上字第三二八九號
上  訴  人  甲○○
選任辯護人 鞠金蕾律師
上列上訴人因違反毒品危害防制條例案件，不服台灣高等法院台
中分院中華民國九十八年四月十四日第二審判決（九十七年度上
重訴字第一七號，起訴案號：台灣彰化地方法院檢察署九十六年
度偵字第一五三一號），提起上訴，本院判決如下：
    主  文
上訴駁回。
    理  由
按刑事訴訟法第三百七十七條規定，上訴於第三審法院，非以判
決違背法令為理由，不得為之。是提起第三審上訴，應以原判決
違背法令為理由，係屬法定要件。如果上訴理由書狀並未依據卷
內訴訟資料，具體指摘原判決不適用何種法則或如何適用不當，
或所指摘原判決違法情事，顯與法律規定得為第三審上訴理由之
違法情形，不相適合時，均應認其上訴為違背法律上之程式，予
以駁回。本件原判決綜合全部卷證資料，認上訴人甲○○有其事
實欄所載之犯行，已詳敘所憑之證據與認定之理由。就上訴人否
認犯罪之所辯，認不足採信，於理由內予以指駁、說明甚詳。因
而撤銷第一審之科刑判決，改判仍論處上訴人販賣第一級毒品及
第二級毒品，均累犯罪刑（分處有期徒刑十五年六月、四年六月
，定執行有期徒刑十六年六月）。從形式上觀察，並無足以影響
判決結果之違法情形存在。上訴意旨略以：0000000000號行動電
話非上訴人所使用，且此電話與證人錢世尉、林意雯持用之0000
000000號電話之通話內容並未言及毒品販賣事宜，通話錄音光碟
又無法比對鑑定，自無從證明係上訴人與錢世尉等聯絡之用，原
審未查明序號00000000000000之手機於民國九十五年七月七日由
何人使用，豈能以該序號之手機係上訴人女兒江思葦所使用，即
為不利上訴人之認定；上訴人於九十五年七月七日晚上十一時許
與謝雅雯載電視至台中給李居財，由蕭景文代收，翌日凌晨二時
三十分許才回到永靖家中，原審未傳喚錢世尉、林意雯、謝雅雯
到庭作證，違背開庭法則；錢世尉之證言前後不符，毒品交易事
涉風險，分段密集交易或交易時未當場交付現金，均違常情，且
在錢世尉處扣得之海洛因、安非他命數量與所謂上訴人販賣之毒
品不相一致，足見錢世尉、林意雯之指證不實，原審採為論罪依
據，有判決理由矛盾之違法云云。惟查：(一)犯罪事實之認定，證
據之取捨及其證明力如何，乃事實審法院自由判斷之職權，如其
取捨不違背經驗法則與論理法則，即不得指為違法，而據為上訴
第三審之理由。本件原判決依憑錢世尉、林意雯及證人趙美惠、
江賜章之證言，行動電話通聯紀錄、通訊監察譯文、法務部調查
局調查局鑑定通知書，及扣案毒品、行動電話、電子磅秤、呼叫
器、電話聯絡簿等證據，認定上訴人綽號「阿發」，基於販賣第
一級毒品海洛因、第二級毒品甲基安非他命營利之犯意，以0000
000000、0000000000、0000000000號行動電話及傳呼公司000000
0000-000號傳呼器為聯絡工具，販賣海洛因、甲基安非他命予錢
世尉、林意雯，其間於九十五年七月七日下午九時三十三分許起
，以電話與錢世尉、林意雯使用之0000000000號電話密集聯絡後
，於同年月八日凌晨零時八分許，至錢世尉二人在彰化縣員林鎮
○○街一五七巷十八號六樓租屋處，販賣三錢重之海洛因，向錢
世尉收取部分價金新台幣（下同）五萬元；同日凌晨二時二十分
許，又在彰化縣永靖鄉○○路遠東加油站對面之護膚店前，販賣
一台錢甲基安非他命予錢世尉二人，由林意雯下車拿取，並交付
一萬元予上訴人。同日十二時三十分許，錢世尉、林意雯即為警
查獲，當場扣得海洛因與甲基安非他命各一包，及行動電話、電
子磅秤、呼叫器、現金等物，復在錢世尉二人租住處樓梯間，扣
得錢世尉所有手提包一只，內有海洛因三十六包、電話聯絡簿一
本、行動電話八支、分裝袋一大包、鐵杓一支等物，錢世尉、林
意雯供出渠等毒品來源係上訴人等情，已說明本於調查所得心證
，分別定其取捨而為事實判斷之理由。並依確認之事實，說明序
號00000000000000之手機於九十五年七月七、八日間為上訴人所
使用，至九十五年九月起始由上訴人之至親使用，錢世尉、林意
雯使用之0000000000號電話於九十五年七月七日、八日與000000
0000、0000000000號電話間十六次通聯之基地台地點均十分相近
，足見錢世尉、林意雯指訴之詞與事實相符。所為論斷，核無違
背客觀存在之經驗法則與論理法則，自屬事實審採證、認事之適
法職權行使，尚難漫指為違法。(二)證人之供述前後稍有不符或相
互間有所歧異，究竟何者為可採，事實審法院非不可本於經驗法
則與論理法則，斟酌其他情形，作合理之比較，定其取捨，若其
基本事實之陳述與真實性無礙時，仍非不得予以採信，非謂一有
不符或矛盾，即認其全部均不可採信；因之，證人之供述前後縱
有出入，事實審法院依憑證人前後之供述，斟酌其他證據，本於
經驗法則與論理法則，取其認為真實之一部，作為論罪之證據，
自屬合法。錢世尉、林意雯就如何向上訴人購買海洛因、甲基安
非他命之細節陳述雖稍有不符，但基本陳述皆相一致，原審予以
採信，於法並無不合。(三)錢世尉、林意雯已於第一審到庭作證並
受詰問，上訴意旨指未予傳喚調查，顯非依據卷內訴訟資料指摘
。上訴人雖曾主張其當日與謝雅雯載電視至台中，有不在場證明
云云，然未提出謝雅雯地址或請求法院傳喚調查，有刑事辯護意
旨狀附卷可稽（見原審卷第六十七頁）。原判決因事證明確，未
加傳喚亦未於理由中說明，程序上稍嫌簡略，但於本件判決本旨
並無影響，依刑事訴訟法第三百八十條之規定，仍不得為上訴第
三審之理由。其餘上訴意旨，仍執陳詞，就原判決理由已明白論
斷之事項及採證、認事職權之行使，專憑己見，任意指摘，自不
足據以辨認原判決已具備違背法令之形式。應認本件上訴違背法
律上之程式，予以駁回。
據上論結，應依刑事訴訟法第三百九十五條前段，判決如主文。
中    華    民    國  九十八  年    六    月   十一   日
                      最高法院刑事第十一庭
                          審判長法官  石  木  欽
                                法官  洪  佳  濱
                                法官  韓  金  秀
                                法官  呂  丹  玉
                                法官  段  景  榕
      本件正本證明與原本無異
                                      書  記  官
中    華    民    國  九十八  年    六    月   十六   日
                                                      v


司法院資訊處製作；財團法人民間司法改革基金會備份。
